臺灣高等法院刑事判決　　　　　　　　 94年度上訴字第252號
上　訴　人　臺灣板橋地方法院檢察署檢察官
上　訴　人
即　被　告　丙○○
上列上訴人因被告傷害、搶奪等案件，不服臺灣板橋地方法院92
年度易字第1845號、92年度訴字第 1482號，中華民國93年6月10
日第一審判決（起訴案號：臺灣板橋地方法院檢察署89年度偵緝
字第1667號、91年度偵續字第60號，併辦案號：臺灣板橋地方法
院檢察署93年度偵字第2551號），提起上訴，本院判決如下：
    主  文
原判決關於被告丙○○傷害人之身體，及意圖為自己不法之所有
，而搶奪他人之動產，暨定執行刑部分均撤銷。
丙○○傷害人之身體，累犯，處有期徒刑參月。又意圖為自己不
法之所有，而搶奪他人之動產，累犯，處有期徒刑捌月。附表一
編號一所載偽造甲○○名義之臺灣大哥大股份有限公司0000
000000號行動電話服務申請書（紅聯）壹張、編號二所載
偽造甲○○名義之臺灣大哥大股份有限公司000000000
0號行動電話服務申請書（紅聯）壹張、編號三所載偽造甲○○
名義之同意書（黃聯）貳張、及編號四所載偽造甲○○名義之遠
傳電信股份有限公司0000000000號行動電話服務申請
書（藍聯）壹張，附表二所載偽造之甲○○署押共拾伍枚，暨無
線電磁通話晶片參片，均沒收。應執行有期徒刑拾月。附表一編
號一所載偽造甲○○名義之臺灣大哥大股份有限公司00000
00000號行動電話服務申請書（紅聯）壹張、編號二所載偽
造甲○○名義之臺灣大哥大股份有限公司0000000000
號行動電話服務申請書（紅聯）壹張、編號三所載偽造甲○○名
義之同意書（黃聯）貳張、及編號四所載偽造甲○○名義之遠傳
電信股份有限公司0000000000號行動電話服務申請書
（藍聯）壹張，附表二所載偽造之甲○○署押共拾伍枚，暨無線
電磁通話晶片參片，均沒收。
其餘上訴駁回。
    事  實
一、丙○○於民國86年間因妨害風化案件，經台灣板橋地方法院
    以86年度易字第8189號判決判處有期徒刑4月確定，於87年6
    月17日易科罰金執行完畢。然丙○○仍不知悔改，於89年 3
    月24日12時30分許，在臺北縣土城市○○○○○道永寧橋下
    ，因其當時之配偶鄧秀娥之前夫甲○○向丙○○之友人借用
    車輛逾期未歸還一事，與甲○○發生爭執，甲○○基於傷害
    之犯意，以刮鬍刀刮傷丙○○頭部（丙○○未提出告訴）。
    丙○○心有不甘，亦基於傷害之犯意，持高爾夫球桿（未扣
    案，且無證據證明尚存在）毆擊甲○○，致甲○○受有背部
    及左臀多處挫傷及皮下瘀傷等傷害。丙○○又趁甲○○倒地
    不備之際，竟另意圖為自己不法之所有，自甲○○之襯衫口
    袋內搶奪甲○○之國民身分證、現金新台幣（下同）7 百元
    ，再至甲○○所駕之小客車取走摩托羅拉手機 1支得逞。丙
    ○○搶得甲○○之國民身分證後，基於行使偽造私文書及意
    圖為自己不法所有之概括犯意，先於89年 3月28日至臺北市
    ○○路 ○段24號神腦國際股份有限公司（下稱神腦公司）八
    德店（台灣大哥大股份有限公司【下稱台灣大哥大公司】之
    經銷商），提示甲○○之國民身分證，填寫甲○○之年籍資
    料並偽造甲○○之簽名署押於行動電話服務申請書 2份（行
    動電話服務申請書係1式4聯，白聯：台灣大哥大公司使用，
    紅聯：客戶留存，黃聯：代理商使用，藍聯：經銷商使用，
    丙○○分別於0000000000號、及0000000000號行動電話申請
    書客戶簽章欄上偽造甲○○之簽名署押各1組，1組係1式4聯
    ），藉此偽造甲○○名義之行動電話申請書 2份。丙○○另
    偽造甲○○之簽名署押於同意書 2份（同意書係1式4聯，白
    聯：太電使用，藍聯；展碁使用，紅聯：經銷商使用，黃聯
    ：客戶留存，丙○○分別於號碼0000000000號、及00000000
    00號之同意書立同意書人欄上偽造甲○○之簽名署押各 1組
    ，1組係1式4聯），藉此偽造甲○○名義之同意書2份。隨後
    丙○○將上開偽造甲○○名義之行動電話服務申請書 2份、
    同意書 2份，基於同一冒甲○○名義申辦行動電話晶片卡之
    目的，接續向不知情之店員行使，致使不知情之職員陷於錯
    誤，將台灣大哥大公司所有號碼為0000000000號、及000000
    0000號之行動電話無線電磁通話晶片（下稱SIM卡）2枚交給
    丙○○持有，足以生損害於甲○○、神腦公司、台灣大哥大
    公司對於行動電話門號管理之正確性。丙○○復承前基於行
    使偽造私文書及意圖為自己不法所有之概括犯意，持甲○○
    之國民身分證，於同日向遠傳電信股份有限公司（下稱遠傳
    電信公司）某經銷商派駐不詳地點之臨時攤位，提示甲○○
    之國民身分證，亦佯稱為甲○○本人，填寫甲○○之年籍資
    料並偽造甲○○之簽名署押於行動電話服務申請書（行動電
    話服務申請書係1式4聯，白聯：遠傳電信公司，藍聯：客戶
    存查，黃聯：經銷商、門市、專櫃留存備查，紅聯：代理商
    留存備查，丙○○於0000000000號行動電話服務申請書客戶
    親簽欄上偽造甲○○之簽名署押1組，1組係1式4聯）上，藉
    此偽造甲○○名義之行動電話申請書，並持向不知情之職員
    行使，使該職員陷於錯誤而交付行動電話 0000000000號SIM
    卡 1枚給丙○○，足生損害於甲○○、遠傳電信公司對於行
    動電話門號管理之正確性。而丙○○詐得前開SIM卡3枚，復
    基於意圖為自己不法利益之概括犯意，隨即將 SIM卡插入行
    動電話內，分別自89年3月28日起至89年9月22日退租為止、
    自89年3月28日起至90年2月止，連續利用上開台灣大哥大公
    司號碼0000000000號、及遠傳電信公司號碼0000000000號之
    SIM卡（台灣大哥大公司號碼0000000000號SIM卡未使用），
    撥用行動電話號碼，使台灣大哥大公司、遠傳電信公司之電
    腦網路交換控制系統陷於錯誤，誤以為該號碼之使用者有給
    付月租費及通話費之真意，而予以接收通話，提供通信服務
    ，使丙○○在此期間內分別取得免繳電信通信費用（含月租
    費及通話費）而通信之不法利益5千1百56元（台灣大哥大公
    司門號 0000000000號）、3萬8千8百76元（遠傳電信公司門
    號0000000000號）。
二、案經被害人甲○○訴由臺灣花蓮地方法院檢察署呈請臺灣高
    等法院檢察署檢察長令轉臺灣板橋方法院檢察署檢察官偵查
    起訴及聲請移送併辦。
    理  由
壹、有罪部分即傷害、搶奪等犯行部分（撤銷改判部分）：
一、上訴人即被告丙○○否認有上揭事實欄所載之傷害、搶奪、
    行使偽造私文書等犯行，辯稱：當時伊幫告訴人甲○○向伊
    朋友借計程車使用，而告訴人未遵期歸還，伊為處理該事與
    告訴人發生爭執，而告訴人竟以刮鬍刀刮傷伊的眉毛，伊不
    得已才拿高爾夫球桿還手，二人之行為應係互毆，而伊本來
    亦有去醫院驗傷，但前妻鄧秀娥要求不要對告訴人提出傷害
    告訴，故未提出傷害告訴，且伊並沒有搶奪告訴人之國民身
    分證、手機、現金，亦未持告訴人之國民身分證去申請行動
    電話云云（見原審92年度訴字第1482號卷第74、117、164頁
    ，本院卷第34頁）。
二、經查：
(一)、被告丙○○於89年 3月24日持高爾夫球桿毆打告訴人甲○○
    ，致告訴人甲○○受有傷害等情，業據告訴人甲○○於檢訊
    、原審暨本院審理中指述甚詳（見乙○89年度偵字第 12007
    號卷第20頁反面，原審92年度訴字第1482號卷第 167頁，本
    院卷第35頁），而告訴人甲○○於89年 3月24日遭被告丙○
    ○持高爾夫毆打，因而受有背部及左臀部多處挫傷及皮下瘀
    傷等傷勢，亦有行政院衛生署花蓮醫院89年 3月29日花醫診
    字 006693號診斷書1紙（影本）附卷（見乙○89年度偵字第
    1740號第6 頁）為憑。參以被告丙○○亦不否認於案發當時
    即89年 3月24日持高爾夫球桿毆打告訴人（見乙○89年度偵
    字第12007號卷第97頁、原審92年度訴字第1482號卷第165頁
    ），可認被告丙○○確有於上開89年 3月24日持高爾夫球桿
    毆打告訴人甲○○，致告訴人甲○○受有背部及左臀部多處
    挫傷及皮下瘀傷等傷害甚明。又被告丙○○辯稱伊跟告訴人
    係互毆的，係告訴人先出手傷伊云云（見同上偵卷第97頁、
    原審92年度訴字第1482號卷第 164頁、本院卷第34頁），現
    場目擊之證人鄧秀娥於原審審理時亦到庭具結證稱：「之前
    告訴人跟被告朋友租車，後來他們談這件事情，然後告訴人
    拿刮鬍刀刮傷被告，後來他們打起來，我人就昏倒了，當時
    被告眉毛都被刮掉了」等語（見原審92年度易字第1845號卷
    第25頁）。固可認係告訴人甲○○先以刮鬍刀傷害被告，被
    告丙○○始以高爾夫球桿回擊一節，然按正當防衛必須對於
    現在不法之侵害始得為之，侵害業已過去，即無正當防衛可
    言。至彼此互毆，又必以一方初無傷人之行為，因排除對方
    不法之侵害而加以還擊，始得以正當防衛論。故侵害已過去
    後之報復行為，與無從分別何方為不法侵害之互毆行為，均
    不得主張防衛權（最高法院30年上字第1040號判例可資參照
    ）。本件被告丙○○既係與告訴人甲○○於上開時地發生爭
    執拉扯，被告丙○○欲排除告訴人甲○○之不法侵害，衡情
    得以離開現場抑或自告訴人甲○○手中搶下刮鬍刀即可，何
    需持高爾夫球桿毆打告訴人，足見被告丙○○係遭告訴人甲
    ○○毆傷後，心有不甘，其持高爾夫球桿毆打告訴人一節，
    顯然係出於傷害犯意，而非基於正當防衛之意。是被告丙○
    ○上開傷害犯行，堪予認定。
(二)、被告丙○○否認有搶奪告訴人甲○○之國民身分證、手機、
    現金，並持甲○○之國民身分證申請行動電話門號等犯行，
    已如前述。惟查：
  1.告訴人甲○○於原審審理時指稱：「從我側面揮過來，我閃
    避才打到我的左邊腰背部及臀部的地方，我倒地後，他從我
    襯衫口袋拿走 7百元還有行動電話及身分證件」、「當時被
    告拿高爾夫桿打我，我就側身給被告打，後來我躺在地下，
    他說我太太我在用、小孩我在養，搶我身分證剛剛好而已，
    後來他就搶我身分證、手機、錢，當時錢、身分證我都放在
    前方胸前口袋裡面，手機被告是到我計程車上去拿的」、「
    （計程車離你們多遠）爭執的地方跟計程車隔一個路面而已
    ，就是在路的二邊」等語（見原審92年度訴字第1482號卷第
    29、167 頁），於檢訊時亦供稱：「（當時有人拿你身分證
    、手機及 7百元，是何人拿）是丙○○，因我被他打倒在地
    沒有反抗力，所以他就直接拿」、「（你被搶大哥大號碼？
    ）0000000000，是摩托羅拉的機型」等語（見乙○89年度偵
    字第12007號卷第 20頁背面、第26頁）。已明確指述被告丙
    ○○趁其倒地不備之際自其襯衫口袋內搶走其國民身分證、
    現金七百元後，再至其車上取走手機等情。
  2.證人即案發當時被告丙○○之配偶鄧秀娥於檢訊時證稱：「
    （有在當時搶他的東西）沒有」（見偵緝字第1667號卷第22
    頁背面）、「（是否有搶告訴人現金及手機）絕對沒有」、
    「（有無搶告訴人身分證去申請行動電話）沒有」等語（見
    偵續第60號卷第47頁背面），固為有利於被告丙○○之證述
    。惟按「證人現為或曾為被告之配偶得拒絕證言」、「證人
    應命具結」刑事訴訟法第180條第1項第1款、第 186條第1項
    前段分別定有明文。因此，證人應命具結，除依法不得命其
    具結者外，不具結之證言不得採為判決之基礎，觀於刑事訴
    訟法第 186條之規定，此為當然解釋；又證人應命具結，既
    為法所明定，則法院有採取證人在偵查中之陳述，為判決之
    證據，如該證人在偵查中未曾具結，法院又未傳其到庭命其
    為之，即於法未合（參照最高法院56年台上字第1808號裁判
    、59年台上字第 428號裁判意旨）。從而，證人於檢察官訊
    問時，倘具有刑事訴訟法第180條第1項所列之身分關係而仍
    欲作證者，檢察官應依刑事訴訟法第186條第1項前段之規定
    ，命證人具結。經查，本件證人鄧秀娥於案發當時係被丙○
    ○之配偶，其於檢訊時有刑事訴訟法第180條第1項規定之得
    拒絕證言權利而仍作證，揆諸上開說明，仍應命其具結。然
    證人鄧秀娥於上開檢訊時所為之證述並未先經具結後為之，
    亦未於訊問後補行具結，且其並無刑事訴訟法第186條第1項
    但書所規定不得令其具結之情形，故其於檢訊時所為上開未
    經具結之證述，應不得採為證據。是本院認為證人鄧秀娥上
    開檢訊時所為之言詞陳述，無證據能力，不予審酌。而證人
    鄧秀娥於原審92年 6月30日審理時證稱：「後來他們打起來
    ，我人就昏倒了」、「我確定他們二個人有打架，後來我人
    就昏倒了，之後的事情，我就不清楚了」、「我是昏倒了快
    二分鐘」、「被告（丙○○）沒有跟告訴人拿他的東西，被
    告沒有拿告訴人的手機、身分證、錢」等語（見原審第1845
    號卷第26頁），嗣於原審93年 4月29日審理時，則到庭拒絕
    作證（見原審第1482號卷第 147頁）。其雖證稱被告丙○○
    並未拿告訴人的手機、身分證、錢等情，惟其已明確證述其
    於被告丙○○與告訴人甲○○打架時，即昏倒近二分鐘，之
    後發生的事情，伊並不清楚等語。經查，告訴人之手機、身
    分證、錢遭人取走，係發生在告訴人甲○○遭被告丙○○傷
    害之後，而證人既於上開傷害犯行發生之際，即昏倒近二分
    鐘，則其對於之後告訴人甲○○是否遭被告丙○○搶奪一情
    ，應無從見聞。從而，證人鄧秀娥所為之上開陳述，僅足認
    被告丙○○與告訴人甲○○確於案發當時發生爭執，惟尚不
    得據以遽為對被告丙○○是否有搶奪犯部分之有利或不利之
    認定。
  3.次查，於89年 3月28日確有人持告訴人甲○○名義之國民身
    分證，先至台北市○○路 ○段24號神腦公司八德店，以告訴
    人甲○○名義向該台灣大哥大公司之經銷商，申辦00000000
    00號、及0000000000號之行動電話號碼，復於同日向遠傳電
    信公司某經銷商派駐不詳地點之臨時攤位，以告訴人甲○○
    名義，申辦0000000000號行動電話號碼等情，此有申辦上開
    台灣大哥大公司0000000000號、及0000000000號行動電話時
    提出之甲○○國民身分證（影本）2 紙、甲○○名義之台灣
    大哥大公司行動電話服務申請書（影本）2 紙、甲○○名義
    之同意書（影本）2 紙，以及甲○○名義之遠傳電信公司行
    動電信服務申請書（影本）1 紙附卷（見乙○91年度偵續字
    第60號第23至28頁、原審92年訴字第1482號卷第173 頁）可
    考。惟告訴人甲○○否認上開台灣大哥大公司號碼為000000
    0000號、0000000000號之行動電話、及遠傳電信公司號碼為
    0000000000號行動電話為其本人所申辦（見乙○89年度偵字
    第12007號卷第26頁背面），並分別出具未申辦上開0000000
    000號、0000000000號、0000000000 號行動電話使用之聲明
    書予台灣大哥大公司、遠傳電信公司，此有告訴人甲○○出
    具之聲明書（影本）2紙、及甲○○89年3月29日補發之國民
    身分證（影本）2 紙附卷可稽（見乙○91年度偵續字第60號
    第20至22頁、原審92年訴字第1482號卷第171、172頁）。次
    查，被告丙○○於91年10月16日檢察官訊問時，經檢察官令
    其坐著書寫告訴人甲○○之姓名、戶籍地址、身分證統一編
    號、以及0000000000號行動電話號碼各十次（見乙○91年度
    偵續字第60號卷第41頁背面、第43頁）後，連同臺灣大哥大
    公司 0000000000號、0000000000號之行動電話服務申請書2
    紙、同意書2 紙、及上開被告丙○○庭寫筆跡送內政部警政
    署刑事警察局（下稱刑事警察局）鑑定，刑事警察局以2 紙
    行動電話服務申請書（號碼0000000000號、0000000000號）
    之客戶簽章處、2 紙同意書上「甲○○」簽名（以下稱甲）
    、及上開被告丙○○庭寫筆跡（以下稱乙）做為字跡來源，
    採用特徵比對法加以鑑驗，其中(1)甲與乙上「吳」字之「天
    」字筆順、筆劃相關位置吻合；(2)甲與乙上「朝」字之「
    」字體結構相符、「朝」字之「月」字筆劃轉折處相同；(3)
    甲與乙上「清」字之「　」字書寫方式一致、「清」字之「
    青」字連筆方式吻合。鑑驗結果認被告丙○○於91年10月16
    日庭寫筆跡與2紙行動電話服務申請書（號碼分別為0000000
    000號、0000000000號）之客戶簽章處、2紙同意書上「甲○
    ○」簽名筆跡相符，有刑事警察局92年1月23日刑鑑字第092
    0012885 號鑑驗通知書附卷為憑（見偵續字第60號卷第72、
    73頁）；嗣原審再將遠傳電信公司之0000000000號行動電話
    申請書、連同上開被告丙○○91年10月16日庭寫筆跡、及被
    告丙○○、告訴人甲○○於原審93年3月1日庭寫筆跡送刑事
    警察局鑑定，刑事警察局以遠傳電信公司0000000000號行動
    電話服務申請書上客戶資訊欄及客戶親簽欄上筆跡（以下稱
    甲）、及上開被告丙○○91年10月16日庭寫筆跡（以下稱乙
    ）做為字跡來源，採用特徵比對法加以鑑驗，其中(1)甲與乙
    上「吳」字之字體結構一致；(2)甲與乙上「朝」字之筆順相
    符；(3)甲與乙上「清」字之筆劃相關位置吻合；(4)甲與乙上
    「台」字之書寫方式一致；(5)甲與乙上「市」字之筆劃相關
    位置吻合；(6)甲與乙「吉」字之佈局形態相符；(7)甲與乙上
    「利」字之書寫方式一致；(8)甲與乙上「街」字之筆劃相關
    位置吻合；(9)甲與乙上「號」字之字體結構一致；(10)甲與乙
    上阿拉伯數字書寫方式相符。鑑驗結果認遠傳電信公司0000
    000000號電話申請書上客戶資訊欄及客戶親簽欄上筆跡與丙
    ○○筆跡（91年10月16日庭寫筆跡、93年3月1日庭寫筆跡）
    相符，亦有刑事警察局93年3月24日刑鑑字第 0930059410號
    鑑驗通知書附卷可參（見原審92年度第1482號卷第128、129
    頁），足徵上開甲○○名義之台灣大哥大公司0000000000號
    、0000000000號行動電話服務申請書、同意書、以及遠傳電
    信公司0000000000號行動電話服務申請書之客戶簽名確係被
    告丙○○所偽造。參以本件搶奪犯行之案發時間為89年 3月
    24日，核與上開台灣大哥大公司之0000000000號、00000000
    00號行動電話申請日期（即89年3 月28日）、及遠傳電信公
    司之 0000000000號行動電話申請日期（即89年3月28日），
    相隔甚近（搶奪在先，申請行動電話在後）。衡情倘果如被
    告所辯伊未於89年 3月24日搶奪告訴人甲○○國民身分證、
    手機、現金，則被告丙○○如何取得告訴人甲○○之國民身
    分證，並持以辦理行動電話門號？可認被告丙○○上開置辯
    ，不足採憑。益徵告訴人甲○○指述被告丙○○於89年 3月
    24日搶奪告訴人甲○○國民身分證、手機、現金一節，應屬
    實在。是被告丙○○上開搶奪告訴人甲○○國民身分證、手
    機、現金，並持告訴人甲○○國民身分證，偽造告訴人甲○
    ○名義之台灣大哥大公司門號0000000000號、0000000000號
    行動電話服務申請書2份、同意書2份、以及遠傳電信公司門
    號 0000000000號行動電話服務申請書1份，申辦行動電話門
    號等犯行，堪予認定。
(三)、又台灣大哥大公司號碼為0000000000號之行動電話晶片自89
    年3月28日起至89年9月22日止，共計撥打5千1百56元之費用
    ；遠傳電信公司號碼為0000000000號之行動電話晶片自89年
    3月28日起至90年2月間止，共計撥打 3萬8千8百76元之費用
    ，分別有台灣大哥大公司湯臣辦公室91年6月3日法警字第09
    114391號、92年1月6日法警字第09143387號函、及遠傳電信
    公司93年2月9日遠傳（業服）字第09300245號函檢送明細帳
    單附卷（見乙○91偵續字第60號卷第18、62、63頁，原審92
    年訴字第1482號卷第81至 103頁）可稽。是被告丙○○分別
    於上開期間內取得免繳電信費用（含月租費及通話費）而通
    信之不法利益5千1百56元（使用台灣大哥大公司0000000000
    號行動電話）、3萬8千8百76元（使用遠傳電信公司0000000
    000號行動電話），堪予認定。
(四)、綜上所述，本件事證明確，被告丙○○犯行洵堪認定，應依
    法論科。
三、論罪科刑：
(一)、被告丙○○(1)持高爾夫球桿毆傷告訴人甲○○之行為，係犯
    刑法第277條第1項普通傷害罪；(2)其趁告訴人受傷倒地不備
    之際，搶奪告訴人之國民身分證、手機、現金之行為，係犯
    刑法第325條第1項搶奪罪；(3)其於89年 3月28日至台灣大哥
    大公司之經銷商神腦公司八德店，提示告訴人甲○○之國民
    身分證，佯稱為告訴人甲○○本人，偽造甲○○名義之台灣
    大哥大公司行動電話服務申請書2份及同意書2份，並持向不
    知情之店員行使，係犯刑法第216條、第210條之行使偽造私
    文書罪，又被告丙○○於上開行動電話申請書、同意書上偽
    造「甲○○」之簽名署押，為偽造私文書之部分行為，其偽
    造私文書行為復持以行使，偽造之低度行為為行使之高度行
    為所吸收，均不另論罪；而被告丙○○冒用「甲○○」之名
    義，接續向台灣大哥大公司經銷商神腦公司八德店行使偽造
    甲○○名義之台灣大哥大公司0000000000號行動電話服務申
    請書1份、偽造甲○○名義之台灣大哥大公司 0000000000號
    行動電話服務申請書1份、及同意書2份，係基於同一冒名申
    請行動電話晶片之目的所為，係屬接續犯，為單純一罪；(4)
    另按行動電話之電磁通話晶片，為有體物，置於行動電話機
    內通電使用，有提供用戶通訊服務之功能，於一定條件下得
    交易轉讓，具相當之財產價值，屬刑法第339條第1項所定詐
    欺取財罪之「物」無疑。又一般申請租用行動電話號碼取得
    SIM 卡之人必須留下個人或公司之身分、登記資料，始得申
    請，乃眾所周知之事實。是SIM 卡之取得，與申請者身分之
    真實與否，在交易上應具有不可分割之關連性，依交易常規
    ，SIM 卡原所屬通信公司、代辦商號之人員若得知購買者係
    假冒他人名義申請，當不會同意交付SIM 卡，被告對此應亦
    有所認知。又按刑法第339條第1項之詐欺取財罪係以侵害他
    人財產法益為本質，以被害人有財產上之損害為必要。然就
    以詐術使他人交付處分特定財物，行為人仍有給付相當之代
    價，該他人總財產價值並無減損之情形，是否仍構成詐欺取
    財罪，學者有正、反不同之見解，此涉及刑法詐欺取財罪之
    性質係對於個別財產之犯罪亦或係對於全體財產之犯罪而有
    異。惟刑法詐欺取財罪既是以使用詐術使人交付具體物體為
    構成要件，應認屬對於個別財產之犯罪。被害人因受詐欺而
    交付個別財物，其由於此一交付行為喪失對於個別財物之使
    用、收益、處分等權益，應構成財產之損害，縱使行為人有
    給予相當之代價，亦復如此尚無礙於詐欺取財罪之成立（台
    灣高等法院暨所屬法院89年11月法律座談會研究意見可資參
    考）。是被告丙○○明知代理商或承辦商之職員若知其等係
    假冒他人名義申請租用行動電話號碼，必不會同意其申請取
    得SIM 卡，卻仍向台灣大哥大公司之經銷商神腦公司八德店
    不知情之店員提示告訴人甲○○之國民身分證，佯稱為告訴
    人甲○○本人，並以偽造甲○○名義之台灣大哥大公司行動
    電話服務申請書2份及同意書2份為詐術，持向不知情之店員
    行使，致使不知情之店員陷於錯誤，而詐得台灣大哥大公司
    所有號碼分別為0000000000號、及0000000000號之行動電話
    SIM 卡2枚，縱被告丙○○有依約給付設定費及保證金共計7
    千元，此有各該台灣大哥大公司行動電話服務申請書附卷（
    見乙○91年度偵續字第60號卷第23、26頁）可參，亦應認被
    告有不法所有之意圖，而以詐術取得SIM卡，該當刑法第339
    條第1 項之詐欺取財罪。是被告冒用甲○○名義，申請台灣
    大哥大公司行動電話門號，詐取SIM卡2枚，係犯刑法第 339
    條第 1項之詐欺取財罪；(5)其於同日向遠傳電信公司某經銷
    商派駐不詳地點之臨時攤位，提示告訴人甲○○之國民身分
    證，佯稱為甲○○本人，偽造甲○○名義之遠傳電信公司行
    動電話服務申請書 1份，並持向不知情之店員行使，係犯刑
    法第216條、第210條之行使偽造私文書罪，又被告丙○○於
    上開行動電話申請書上偽造「甲○○」之簽名署押，為偽造
    私文書之部分行為，其偽造私文書行為復持以行使，偽造之
    低度行為為行使之高度行為所吸收，均不另論罪；(6)其以上
    開偽造甲○○名義之遠傳電信公司行動電話服務申請書 1份
    為詐術，持向不知情之店員行使，致使該不知情之店員陷於
    錯誤，詐得遠傳電信公司所有號碼為0000000000號之行動電
    話SIM卡1枚，係犯刑法第339條第1項之詐欺取財罪；(7)被告
    丙○○詐得前開SIM卡3枚，隨即將台灣大哥大公司號碼為00
    00000000號、及遠傳電信公司號碼為0000000000號之SIM 卡
    分別插入行動電話內使用，分別自89年3月28日起至89年9月
    22日退租為止、自89年3月28日起至90年2月止，利用上開00
    00000000號、0000000000號SIM卡（0000000000號SIM卡未使
    用），撥用行動電話號碼，使台灣大哥大公司、遠傳電信公
    司之電腦網路交換控制系統陷於錯誤，誤以為該號碼之使用
    者有給付月租費及通話費之真意，而予以接收通話，提供通
    信服務，使丙○○在此期間內分別取得免繳電信通信費用（
    含月租費及通話費）而通信之不法利益5千1百56元（台灣大
    哥大公司門號 0000000000號）、3萬8千8百76元（遠傳電信
    公司門號0000000000號），所為分別係犯刑法第339條第第2
    項之詐欺得利罪。
(二)、按台灣大哥大公司所使用之行動電話服務申請書、同意書、
    以及遠傳電信公司所使用之行動電話服務申請書格式均係 1
    式 4聯，為多件同類之文書，而得以複寫方式完成各聯之資
    料填寫、以及簽名署押，是申請人僅需於各該文書之第 1聯
    上填寫姓名、年籍等資料，並簽名署押，其餘各聯即可同時
    完成資料填寫、及簽名署押。本件被告丙○○偽造甲○○名
    義之台灣大哥大公司0000000000號號行動電話服務申請書 1
    式4聯、偽造甲○○名義之台灣大哥大公司 0000000000號行
    動電話服務申請書1式4聯、偽造甲○○名義之同意書2份各1
    式4聯、及偽造甲○○名義之遠傳電信公司 0000000000號行
    動電話服務申請書1式4聯，分別係同時偽造同一被害人之多
    件同類文書，其被害法益仍僅一個，尚不構成想像競合犯，
    附此敘明。被告丙○○先後 2次分別向台灣大哥大公司之經
    銷商神腦公司八德店店員、遠傳電信公司某經銷高派駐不詳
    地點之臨時攤位店員行使偽造私文書之行為，時間緊接、犯
    罪構成要件相同，顯係基於概括犯意為之，為連續犯，應依
    刑法第56條之規定，論以一連續行使偽造私文罪；而以詐術
    得財產上不法之利益，不以意圖為自己或第三人不法之所有
    為要件，與「詐欺取財」之構成要件既異，自非屬同一罪名
    ，不成立連續犯（臺灣高等法院暨所屬法院68年1月1日68年
    度法律座談會刑事類第8號，司法院73年8月11日（73）廳刑
    一字第719號、司法院72年4月30日（72）廳刑一字第 376號
    刑事法律問題研究參照）。是被告先後 2次詐欺取財、及多
    次詐欺得利犯行，其時間各均甚緊接，犯罪構成要件相同，
    各觸犯構成要件同一之罪名，顯係分別基於概括犯意反覆為
    之，各均為連續犯，應依刑法第56條之規定，分別論以連續
    詐欺取財罪、及連續詐欺得利罪一罪。被告搶奪告訴人之國
    民身分證後，並持該國民身分證，冒用告訴人名義申請行動
    電話門號，使不知情之經銷商陷於錯誤而交付 SIM卡，並撥
    打行動電話獲取免繳通信費用之不法利益，所犯之搶奪罪、
    連續行使偽造私文書罪、連續詐欺取財罪、連續詐欺得利罪
    間有方法、結果之牽連關係，依刑法第55條規定，應從一重
    之搶奪罪處斷。又上開傷害罪、搶奪罪二罪間，犯意各別，
    罪名有異，應分論並罰。檢察官聲請移送併辦部分（即93年
    度偵字第2551號：冒用告訴人甲○○名義向遠傳電信公司申
    請0000000000號行動電話門號），與本案起訴部分有連續犯
    、牽連犯之裁判上一罪關係，為起訴效力所及，本院自得一
    併審究。
(三)、末查，被告丙○○於86年間因妨害風化案件，經本院以86年
    度易字第8189號判決判處有期徒刑4月確定，於87年6月17日
    易科罰金執行完畢，有本院被告全國前案紀錄表附卷（見本
    院卷第23至25頁）可參，其於有期徒刑執行完畢五年內，再
    犯本件有期徒刑以上之傷害罪、搶奪罪，均為累犯，皆應依
    刑法第47條規定加重其刑。
四、原審以被告丙○○所犯事證明確，予以論罪科刑，固非無見
    。惟查：(一)、被告丙○○多次行使偽造私文書、詐欺取財、
    詐欺得利之行為，顯係基於概括犯意為之，均為連續犯，原
    審判決之論結欄漏引刑法第56條，容有未洽；(二)、被告丙○
    ○於有期徒刑執行完畢五年內，再犯本件有期徒刑以上之罪
    ，為累犯，應依刑法第47條規定加重其刑，原審判決之論結
    欄漏引刑法第47條，亦有不當。被告丙○○提起上訴，猶執
    陳詞否認有何傷害、搶奪等犯行，為無理由；公訴人提起上
    訴，認被告係累犯，原審被告所犯傷害、搶奪罪分別量處有
    期徒刑3月、8月，並定應執行有期徒刑10月，尚屬過輕等語
    ，指摘原判決不當。然查，量刑輕重本屬法院職權之行使，
    原審量刑時已審酌刑法第57條所列各款科刑應審酌事項，而
    原判決所處之刑復無失出入情形，公訴人提起本件上訴，就
    原審業已依職權斟酌量刑事項重為爭執，求為更重量刑，亦
    核無理由。惟原判決既有上開可議之處，自應由本院予以撤
    銷改判。爰審酌被告丙○○犯罪之動機、目的、手段，犯罪
    時所受之刺激及其品性、生活狀況、智識程度、犯罪所生之
    損害，及犯罪後態度等情狀，量處如主文第 2項所示之刑並
    定其應執行之刑，以示懲儆。
五、附表一編號1、2所載偽造甲○○名義之台灣大哥大公司0000
    000000號、及0000000000號行動電話服務申請書（紅聯）各
    1張，編號3所載偽造甲○○名義之同意書（黃聯）2 張，編
    號4所載偽造甲○○名義之遠傳電信公司 0000000000號行動
    電話服務申請書（藍聯）1 張（以上均含偽造之「甲○○」
    之簽名署押），於申請門號後已交由被告取得，係被告供行
    使偽造私文書所用之物，且無證據證明滅失，均應依刑法第
    38條第1項第2款規定宣告沒收。而附表二編號1 所載偽造甲
    ○○名義之台灣大哥大公司0000000000號行動電話服務申請
    書白、黃、藍聯各1張，編號2所載偽造甲○○名義之台灣大
    哥大公司0000000000號行動電話服務申請書白、黃、藍聯各
    1張，編號3所載偽造甲○○名義之同意書白、藍、紅聯各 2
    張，編號4所載偽造甲○○名義之遠傳電信公司 0000000000
    號行動電話服務申請書白、黃、紅聯各 1張，業經被告交付
    給經銷商，已非被告所有，無庸宣告沒收，惟其上偽造之甲
    ○○簽名署押，不問屬於犯人與否，均依刑法第 219條規定
    宣告沒收。至於客戶姓名欄填寫「甲○○」，其用意在識別
    用戶為何人，並非表示用戶本人簽名之意思，不生偽造署押
    之問題。又上開臺灣大哥大公司0000000000號、0000000000
    號、及遠傳電信公司0000000000號之SIM卡共3枚雖未扣案，
    該等 SIM卡臺灣大哥大公司、遠傳電信公司對之當無保留所
    有權之意（該電信公司僅需由系統中移除該等 SIM卡此含之
    內碼資料，即可使該SIM卡無法使用），是該等SIM卡已經前
    開業者交付被告收受而屬被告所有之物，且該 SIM卡係被告
    實施上開行使偽造文書、詐欺取財所得之物，無證據證明上
    開未扣案之晶片業已滅失，依刑法第38條第1項第3款規定宣
    告沒收。至於被告丙○○持犯本件傷害犯行所使用之工具，
    為高爾夫球桿，業據被告丙○○供述在卷（見乙○89年度偵
    字第12007號第97頁、原審92年度訴字第1482號卷第165頁）
    ，惟上開高爾夫球桿並未扣案，且亦無證據證明尚存在，為
    免執行上困難，自毋庸宣告沒收，附此敘明。
貳、無罪部分（上訴駁回部分）：
一、公訴意旨略以：被告丙○○於89年 3月24四日在臺北縣土城
    市○○○○○道永寧路橋下，與告訴人甲○○發生口角，竟
    基於恐嚇之犯意，向甲○○聲稱；不准來看小孩，不然要你
    死得難看等加害生命、身體之言語，恐嚇告訴人甲○○，致
    生危害其安全。因認被告涉有刑法第 305條恐嚇危害安全罪
    。
二、按犯罪事實應依證據認定之，無證據不得認定其犯罪事實，
    又不能證明被告犯罪者，應諭知無罪之判決，刑事訴訟法第
    154條第2項、第301條第1項分別定有明文。所謂認定犯罪事
    實之證據，係指足以認定被告確有犯罪行為之積極證據而言
    ，該項證據自須適合於被告犯罪事實認定，始得採為斷罪資
    料，苟未能發現相當證據，或證據不足以證明，自不能以推
    測或擬制之方法，以為裁判基礎，有最高法院29年上字第31
    05五號、40年台上字第86號判例意旨可資參照。再查，告訴
    人之指訴，係以使被告受刑事訴追為目的，是其陳述是否與
    事實相符，仍應調查其他證據以資審認，最高法院亦著有52
    年台上字第1300號判例可憑。
三、本件公訴人認為被告涉有右揭恐嚇危害安全犯行，係以告訴
    人之指述作為唯一證據。惟被告丙○○否認公訴人所指之恐
    嚇犯行，辯稱伊沒有講不准甲○○來看小孩，不然要你死的
    很難看等語恐嚇告訴人等語。又現場目擊之證人鄧秀娥於原
    審92年6月30日審理時具結證稱：「（89年3月24日下午12點
    30分許，被告跟告訴人如何起爭執）之前告訴人跟被告朋友
    租車，後來他們談這件事情，然後告訴人拿刮鬍刀刮被告，
    後來他們打起來，我人就昏倒了」、「我確定他們二個人有
    打架，後來我人就昏倒了，之後的事情，我就不清楚了」、
    「（當時被告有沒有跟告訴人說以後不可以去看小孩，不然
    要給他死的很難看）沒有這件事情」、「我是昏倒了快二分
    鐘」等語（見原審92年易字第1845號卷第25、26頁）。雖證
    述於89年 3月24日下午12點30分許，係因告訴人甲○○跟被
    告丙○○之友人借用車輛，發生糾紛，雙方因而起爭執，並
    非因為小孩監護問題發生爭吵，被告當時並沒有跟告訴人說
    以後不准探視小孩，不然要給他死的很難看等情。惟其亦明
    確證述其於被告丙○○與告訴人甲○○打架時，即昏倒近二
    分鐘，之後發生的事情，伊並不清楚等語。可認證人鄧秀娥
    對於其昏倒後之二分鐘內，究竟發生何事，應無從見聞，是
    證人鄧秀娥所為之陳述，僅足認被告丙○○與告訴人甲○○
    確於案發當時發生爭執，惟尚不得據證人鄧秀娥之上開陳述
    ，遽為對被告丙○○是否有恐嚇犯行部分之有利或不利之認
    定。綜上所述，公訴人僅憑告訴人甲○○之指述，提起公訴
    ，復未提出任何補強證據證明告訴人所述為真。此外，又查
    無其他積極證據證明被告確有公訴人所指之恐嚇犯行，原審
    依上揭規定及說明，為被告丙○○無罪之諭知，並無不合，
    公訴人就此部分上訴，指摘被告涉有恐嚇危害安全罪嫌，核
    無理由，應予駁回。
據上論斷，應依刑事訴訟法第368條、第369條第1項前段、第364
條、第299條第1項前段，刑法第277條第1項、第325條第1項、第
56 條、第216條、第210條、第339條第1項、第2項、第55條、第
47條、第53條、第51條第5款、第38條第1項第2款、第3款、第21
9條，罰金罰鍰提高標準條例第1條前段之規定，判決如主文。
本案經檢察官陳宏達到庭執行職務。
中　　華　　民　　國　　94　　年　　8 　　月　　3 　　日
　　　　　　　　   刑事第八庭審判長法　官　吳　敦
           　　　　　　　　 　     法　官　張傳栗
                        　　　　 　法　官  沈宜生
以上正本證明與原本無異。
傷害罪、恐嚇危害安全罪部分不得上訴。
其餘部分如不服本判決應於收受送達後十日內向本院提出上訴書
狀，其未敘述上訴之理由者並得於提起上訴後十日內向本院補提
理由書（均須按他造當事人之人數附繕本）。
                                   書記官　陳雅加
中　　華　　民　　國　　94　　年　　8 　　月　　8 　　日
附表一
┌──┬──────────────┬───┬─────┐
│編號│偽造之文書名稱              │所有人│ 沒收依據 │
├──┼──────────────┼───┼─────┤
│ 1  │台灣大哥大公司0000000000號行│丙○○│刑法第38條│
│    │動電話服務申請書（紅聯）    │      │第1項第1款│
├──┼──────────────┼───┼─────┤
│ 2  │台灣大哥大公司0000000000號行│丙○○│  同上    │
│    │動電話服務申請書（紅聯）    │      │          │
├──┼──────────────┼───┼─────┤
│ 3  │同意書（黃聯）2張           │丙○○│  同上    │
├──┼──────────────┼───┼─────┤
│ 4  │遠傳電信公司0000000000號行動│丙○○│  同上    │
│    │電話服務申請書（藍聯）      │      │          │
└──┴──────────────┴───┴─────┘
附表二
┌──┬────────────┬─────┬─────┐
│編號│偽造之文書名稱          │偽造之署押│ 沒收依據 │
├──┼────────────┼─────┼─────┤
│ 1  │台灣大哥大公司0000000000│甲○○署押│刑法第219 │
│    │號行動電話服務申請書（紅│各1枚（即1│條        │
│    │聯、黃聯、藍聯各1張）   │組共3枚） │          │
├──┼────────────┼─────┼─────┤
│ 2  │台灣大哥大公司0000000000│甲○○署押│  同上    │
│    │號行動電話服務申請書（紅│各1枚（即1│          │
│    │聯、黃聯、藍聯各1張）   │組共3枚） │          │
├──┼────────────┼─────┼─────┤
│ 3  │同意書（白聯、藍聯、紅聯│甲○○署押│  同上    │
│    │各2張）                 │各1枚（即2│          │
│    │                        │組共6枚） │          │
├──┼────────────┼─────┼─────┤
│ 4  │遠傳電信公司0000000000號│甲○○署押│  同上    │
│    │行動電話服務申請書（白聯│各1枚（即1│          │
│    │、黃聯、紅聯各1張）     │組共3枚） │          │
└──┴────────────┴─────┴─────┘
附錄本案論罪科刑法條全文：
刑法第210條 (偽造變造私文書罪)
偽造、變造私文書，足以生損害於公眾或他人者，處5年以下有
期徒刑。
刑法第216條(行使偽造變造或登載不實之文書罪)
行使第210條至第215條之文書者，依偽造、變造文書或登載不實
事項或使登載不實事項之規定處斷。
刑法第277條(普通傷害罪)
傷害人之身體或健康者，處3年以下有期徒刑、拘役或1千元以下
罰金。
犯前項之罪因而致人於死者，處無期徒刑或7年以上有期徒刑；
致重傷者，處3年以上10年以下有期徒刑。
刑法第325條(普通搶奪罪)
意圖為自己或第三人不法之所有，而搶奪他人之動產者，處6 月
以上5年以下有期徒刑。
因而致人於死者，處無期徒刑或7年以上有期徒刑，致重傷者，
處3年以上10年以下有期徒刑。
第1項之未遂犯罰之。
刑法第339條(普通詐欺罪)
意圖為自己或第三人不法之所有，以詐術使人將本人或第三人之
物交付者，處5年以下有期徒刑、拘役或科或併科1千元以下罰金
。
以前項方法得財產上不法之利益或使第三人得之者，亦同。
前2項之未遂犯罰之。
